【裁判字號】    95,上訴,746
【裁判日期】    950628
【裁判案由】    毒品危害防制條例
【裁判全文】
臺灣高等法院臺中分院刑事判決         95年度上訴字第746號
上  訴  人  台灣台中地方法院檢察署檢察官
被      告  丙○○
                    （另案於臺灣臺中監獄執行中）
指定辯護人  本院公設辯護人  戊○○
被      告  己○○
指定辯護人  本院公設辯護人  甲○○
上列上訴人因被告等毒品危害防制條例案件，不服臺灣臺中地方
法院94年度訴字第2917號中華民國95年2月23日第一審判決（起
訴案號：臺灣臺中地方法院檢察署94年度偵字第12849號），提
起上訴，本院判決如下：
    主    文
原判決均撤銷。
己○○共同連續販賣第壹級毒品，處有期徒刑柒年貳月。扣案之
第壹級毒品海洛因壹小包（94年度毒保字第120017106號，淨重
零點壹公克、包裝重0．34公克）沒收銷燬之，0000000000號行
動電話壹支沒收；販賣第壹級毒品所得之財物新臺幣貳仟元（含
扣案之新臺幣壹仟元）均沒收之，如全部或一部不能沒收時，以
其財產抵償之。
丙○○共同販賣第壹級毒品，處有期徒刑參年柒月。扣案之第壹
級毒品海洛因壹小包（94年度毒保字第120017106號，淨重零點
壹公克、包裝重0．34公克）沒收銷燬之，0000000000號行動電
話壹支沒收；扣案販賣第壹級毒品所得之財物新臺幣壹仟元（含
扣案之新臺幣壹仟元）沒收之，如全部或一部不能沒收時，以其
財產抵償之。
    犯罪事實
一、己○○曾於民國（下同）85年間，因違反麻醉藥品管理條例
    案件，經法院判處有期徒刑三月，於86年1月16日易科罰金
    執行完畢（不構成累犯）。其明知海洛因屬毒品危害防制條
    例第2條第2項第1款之第一級毒品，不得販賣，竟基於販賣
    海洛因以營利之概括犯意，以0000000000號行動電話為販毒
    聯絡工具，連續三次販賣第一級毒品海洛因予何佳訓（何佳
    訓施用第一級毒品部分，業經觀察、勒戒執行完畢，認無繼
    續施用傾向，由檢察官為不起訴處分），詳情如下：
（一）何佳訓於94年8月3日上午9時28分及9時40分，以設於台中
      縣大雅鄉○○路○段72號之0000000000號公用電話撥打給
      己○○所有之上述行動電話，向己○○表示欲購買第一級
      毒品海洛因。己○○隨後即在臺中縣大雅鄉○○路○段13
      5號住處前，以新臺幣（下同）五百元之價格，販賣第一
      級毒品海洛一小包（重量不詳）予何佳訓施用。
（二）何佳訓於同年8月7日上午11時44分許，以設於台中縣大雅
      鄉○○路○段376之3號之0000000000號公共電話撥打己○
      ○所有之上開行動電話，表示欲購買海洛因，隨後何佳訓
      即前往己○○前述住處，己○○亦以五百元之價格，販賣
      第一級毒品海洛一小包（重量不詳）予何佳訓施用。
（三）何佳訓於同年8月8日中午12時26分至12時53許，再以0000
      000000號公共電話撥打己○○所有之上開行動電話，表示
      欲購買海洛因，己○○在上址住處接獲何佳訓之電話時，
      適丙○○（另因施用毒品罪，經台灣台中地方法院以94年
      度訴字第3588號刑事判決判處有期徒刑七月，尚未執行，
      不構成累犯）亦在己○○住處，己○○即要求丙○○代為
      將價值一千元之海洛因一小包拿給何佳訓，並收取價金一
      千元，己○○同意丙○○從該包海洛因中拿一些使用。丙
      ○○予以應允，即基於與己○○共同販賣第一級毒品海洛
      因之犯意，騎乘車牌號碼ＶＴＳ－172號機車，前往台中
      縣大雅鄉○○路64巷1號何佳訓住處前，將該包海洛因交
      付何佳訓，何佳訓亦當場交付毒品價款一千元及先前積欠
      丙○○之一百元予丙○○。適警巡邏行經該處，發現何佳
      訓手中握有注射針筒一支，察覺有異而當場查獲，並扣得
      已交付何佳訓之海洛因一小包（淨重0．1公克，包裝重0
      ．34公克，即94年度毒保字第120017106號），及丙○○
      持有之現金一千一百元。丙○○於被查獲後，向承辦之員
      警供出毒品來源係己○○，警方因而循線於同日下午1時
      30分許，在己○○前述住處查獲己○○，扣得己○○所持
      有之海洛因一包（淨重0．63公克，包裝重0．19公克，即
      94年度毒保字第120017107號）、0000000000號行動話一
      支、分裝夾鏈袋七個等物。
二、案經臺中市警察局第二分局報請臺灣臺中地方法院檢察署檢
    察官偵查起訴。
    理    由
一、被告丙○○對於上開受共同被告己○○囑託將海洛因一小包
    交付何佳訓，並向何佳訓收取現金一千元等事實，坦承不諱
    。被告己○○則否認涉有何上開販賣毒品犯行，辯稱：沒有
    販賣毒品予何佳訓，係因丙○○之行動電話經常當機，而丙
    ○○經常至伊住處，故丙○○之很多朋友均會撥打伊之電話
    找丙○○，伊也經常拜託丙○○為伊調毒品，故經常將手機
    交付丙○○使用，伊與何佳訓幾乎完全不認識，他是丙○○
    之朋友，查獲前一天丙○○曾提到要共同出資，由丙○○出
    面去買海洛因云云。
二、惟查；
(一)、證人何佳訓於94年8月8日檢察官面前具結後證稱：「我向己
    ○○買過三次海洛因，我沒有手機，我都打公共電話與己○
    ○0000000000號聯絡買海洛因。」「我打過三次電」「第一
    次是94年8月2日上午10時在大雅鄉○○路○段135號前向己
    ○○買一包海洛因五百元，是己○○自己拿來給我的。第二
    次是94年8月7日上午11時我到己○○位於大雅鄉○○路○段
    135號住處，向她買了五百元毒品。第三次是94年8月8日中
    午12時多我打電話給己○○，要向她買一千元毒品，己○○
    叫丙○○送毒品海洛因過來給我，後來在我家門前為警查獲
    。」等語（見偵字第12849號卷第10頁）。
(二)、證人即共同被告丙○○於94年12月7日原審法院證稱：與何
    佳訓是朋友。94年8月8日因何佳訓打電話給己○○，伊在己
    ○○住處打撲克牌，己○○接聽，從廁所出來就拿給伊一包
    海洛因，說要給何佳訓，伊可以從中拿一些沒關係，但是要
    拿一千元回來。在8月8日之前，何佳訓有來己○○租屋處敲
    門過。8月8日之前二日左右，伊在己○○住處，聽到何佳訓
    在外敲門喊「麗蘭」喊了二次以上，伊問己○○是否要開門
    ，己○○回答稱不要，因為何佳訓很「盧」，如果讓他進來
    ，會扯有的沒的，何佳訓因為常常錢不夠，會先來跟己○○
    拿一些（毒品）止一下，所以己○○不理他。沒多久，伊即
    騎車離開，於伊家六張犁附近碰到何佳訓，何佳訓稱看到伊
    之機車在己○○家門口，是否剛才在裡面，何佳訓說他是來
    買毒品的等語（見原審卷第111頁以下）。
(三)、0000000000號行動電話為己○○使用，於94年8月3日9時
    28分、9時40分，有設於大雅鄉○○路○段72號之000000000
    0號之公共電話發打給己○○之0000000000號行動電話。
    於同年月7日11時44及45分間，有設於大雅鄉○○路○段376
    之3號之0000000000號公共電話撥打給己○○之上開行動電
    話。於同年月8日12時36分至45分之間，設於大雅鄉○○
    路○段376之3號之0000000000號公共電話撥打給己○○之上
    開行動電話六次。有0000000000號行動電話通聯紀錄可憑（
    見偵字第12849號卷第25頁以下）。0000000000號及0000000
    000號均為公共電話，分別設於大雅鄉○○路○段72號、大
    雅鄉○○路○段376之3號，亦有中華電信股份有限公司台灣
    中區電信分公司台中營運處公話中心中信南話（95）話字第
    045號函可憑（見本院卷第41頁）。何佳訓證稱三次以公共
    電話向己○○購買海洛因之證詞，與事實相符。但所稱之日
    期，與事實未完全一致，應係記憶模糊所致。何佳訓上開開
    三次向己○○購買毒品之日期、時間應以客觀、正確，不會
    因記憶不清楚而產生錯誤之通聯紀錄所紀錄之通話日期、時
    間為準。
(四)、為警自何佳訓處當場扣得之白色粉末一小包（即94年度毒保
    字第120017106號），經法務部調查局鑑驗結果，含第一級
    毒品海洛因成份，淨重0．1公克，包裝重0．34公克，有該
    局95年1月3日調科壹字第120017106號鑑定通知書在卷可稽
    （見原審卷第159頁）。此外復有丙○○持有之現金一千元
    扣案可證，以及己○○所有之0000000000號行動電話扣案可
    憑。被告己○○、丙○○二人之犯行均堪認定。又販賣毒品
    罪行，其刑度極重，為一般人所具有之常識，施用毒品者，
    比一般人更了解販賣毒品者，一旦遭查獲，將被處重刑。且
    毒品價格昂貴，施用毒品者，為減輕經濟負擔，通常亦將購
    得之毒品轉售，賺取利潤，減輕經濟上之負擔。本件被告己
    ○○有施用毒品之前科，此有台灣高等法院被告前案紀錄表
    可憑，自亦明瞭販賣第一級海洛因毒品罪，刑度極重，如無
    利得，不可能冒可能受重刑之危險，出賣海洛因。且共犯丙
    ○○供稱己○○同意其自出賣予何佳訓之海洛因中，拿取一
    些使用，足認己○○販賣海洛因，確有營利之意圖，且有得
    利之事實。因己○○否認有販賣海洛因之犯行，無法查知其
    購入海洛因之成本，據以查證其所得利益之額度。但並不影
    響己○○販賣海洛因有營利意圖及得利事實之認定。被告己
    ○○、丙○○二人上開之販賣海洛因之犯行，均事證明確，
    可以認定。
(五)、丙○○所使用之0000000000號行動電話，於94年8月1日起，
    至同年月7日止，有甚多通話紀錄，有原審法院公訴蒞庭檢
    察官於94年12月7日庭提之該行動電話通聯紀錄三紙可稽，
    是以己○○辯稱丙○○之手機當機云云，並非可採。
三、按以幫助他人犯罪之意思而參與犯罪構成要件之行為者，為
    正犯而非從犯。被告己○○所為，係犯毒品危害防制條例第
    4條第1項之販賣第一級毒品罪。其三次販賣行為，時間緊接
    ，方法相同，觸犯構成要件相同之罪名，顯係基於概括犯意
    為之，為連續犯，應依刑法第56條之規定以從情節較重之一
    罪論（該罪之法定本刑為死刑、無期徒刑，依法不得加重其
    刑）。被告丙○○幫助己○○將毒品海洛因交付買受人，並
    收取價金，係實施販賣毒品構成要件之行為，為正犯。此部
    分販賣海洛因犯行，己○○與丙○○間，有犯意聯絡，行為
    分擔，均為共同正犯。至於被告二人之持有毒品行為，為販
    賣及幫助販賣之高度行為吸收，不另論罪。查被告己○○販
    賣毒品予何佳訓之行為雖有三次，但三次之價金分別僅五百
    元、五百元、一千元，合計僅二千元，數量極微，所得亦甚
    少。被告丙○○僅犯一次販賣罪，價金為一千元，情節更為
    輕微，然而本罪之法定刑為死刑或無期徒刑，被告二人均顯
    有情輕而法重之情形，在客觀上顯可憫恕，應均依刑法第59
    條之規定，酌量減輕其刑。又被告丙○○供出毒品之來源為
    正犯己○○，因而破獲，已經證人即承辦員警丁○○證述明
    確（見本院卷第54頁），應依毒品危害防制條例第17條之規
    定，遞減輕其刑。
四、原審對被告二人論處罪刑，固非無見。但如事實欄所示己
    ○○第一次販賣毒品予何佳訓之日期，係94年8月3日上午9
    時28分及9時40分，以設於台中縣大雅鄉○○路○段72號之
    0000000000號公用電話撥打給被告己○○之上開行動電話聯
    絡購買。原審判決誤為94年8月2日上午10時，認事有誤。
    又被告丙○○受己○○之託，拿毒品交付買受人何佳訓，並
    收取價金，係實施構成要件之行為，應成立共同正犯，原審
    判決認係幫助犯，用法不當。檢察官上訴意旨略以：丙○○
    係實施販毒品構成要件之行為，應成立共同正犯。原審判決
    認為係幫助犯，指摘原審判決適用法則不當。又刑法第59條
    之酌量減輕其刑，必於犯罪之情狀，在客觀上足以引起一般
    同情，認為宣告法定最低度刑期，猶嫌過重者，始有其適用
    。至被告無前科、家境貧困、肢體殘障、坦白犯行、犯罪所
    得低微等情狀，僅可為法定刑內從輕科刑之標準，不得據為
    酌量減刑之理由云云。檢察官對原審判決認被告丙○○為幫
    助犯部分之上訴，為有理由；對於原審判決依刑法第59條規
    定酌量減輕被告二人之刑不當部分之上訴，則為無理由。原
    審判決關於被告己○○、丙○○二人部分，均有瑕疵，應由
    本院將原審判決撤銷改判。爰審酌被告丙○○坦承犯行並表
    悔意，態度良好，被告己○○雖否認犯行，惟販賣三次之數
    量均極微，所得亦甚少，犯罪所生之危害不大，手段平和，
    暨被告二人之品行、犯罪之動機、目的等一切情狀，分別量
    處如主文所示之刑。扣案之第一級毒品海洛因一小包（94年
    度毒保字第120017106號，淨重0．1公克、包裝重0．34公克
    ），其包裝塑膠袋無法與海洛因完全析離，應依毒品危害防
    制條例第18條第1項前段之規定沒收銷燬之。另扣案之00000
    00000號行動電話一支，為被告己○○所有，供販賣毒品聯
    絡所用，應依同條例第19條第1項之規定沒收。被告己○○
    因販賣毒品所得之財物二千元（含扣案之一千元），亦依同
    條例第19條第1項之規定沒收之，如全部或一部不能沒收時
    ，以其財產抵償之。至於在被告己○○住處另行扣得之海洛
    因一包（淨重0．63公克，包裝重0．19公克，即94年度毒保
    字第120017107號），因被告己○○否認係供販賣所用，而
    己○○亦有施用海洛因之行為（於94年11月21日至同年12月
    22日執行觀察、勒戒，認無繼續施用毒品傾向，由檢察官於
    94年12月30日以94年度毒偵字第4205號為不起訴處分），並
    無確切證據足認該等毒品係供販賣用，爰不在本案諭知沒收
    銷燬。扣案之分裝夾鏈袋七個，尚未使用，被告己○○否認
    上開夾鏈袋係其所有，亦無確切證據足認係供販賣毒品所用
    或預備之物，不予沒收。扣案之注射針筒一支為何佳訓所有
    ，與被告二人無關，亦不在本案諭知沒收。
據上論斷，應依刑事訴訟法第369條第1項前段、第364條、第299
條第1項前段，毒品危害防制條例第4條第1項、第17條、第18條
第1項前段、第19第1項，刑法第11條、第28條、第56條、第59條
，判決如主文。
本案經檢察官乙○○到庭執行職務。
中    華    民    國    95    年    6    月    28     日
               刑事第九庭  審判長法  官  陳  筱  珮
                                 法  官  康  應  龍
                                 法  官  趙  春  碧
上列正本證明與原本無異。
如不服本判決應於收受送達後十日內向本院提出上訴書狀，其未
敘述上訴之理由者並得於提起上訴後十日內向本院補提理由書（
均須按他造當事人之人數附繕本）。
                                 書記官  胡  美  娟
中    華    民    國    95    年    6     月    30    日
附錄論罪科刑法條
毒品危害防制條例第四條第一項：
製造、運輸、販賣第一級毒品者，處死刑或無期徒刑；處無期徒
刑者，得併科新臺幣一千萬元以下罰金。
                                                      Ｆ


司法院資訊處製作；財團法人民間司法改革基金會備份。
